【裁判字號】    98,台上,3644
【裁判日期】    980625
【裁判案由】    違反毒品危害防制條例等罪
【裁判全文】
最高法院刑事判決            九十八年度台上字第三六四四號
上  訴  人  甲○○
                    （
選任辯護人  吳孟玲律師
上列上訴人因違反毒品危害防制條例等罪案件，不服台灣高等法
院中華民國九十八年三月三十一日第二審判決（九十七年度上訴
字第二二五四號，起訴案號：台灣台北地方法院檢察署九十六年
度偵字第七二六五號），提起上訴，本院判決如下：
    主  文
上訴駁回。
    理  由
按刑事訴訟法第三百七十七條規定：上訴於第三審法院，非以判
決違背法令為理由不得為之；是提起第三審上訴，應以原判決違
背法令為理由，係屬法定要件；如果上訴理由書狀並未依據卷內
訴訟資料具體指摘原判決不適用何種法則或如何適用不當，或所
指摘原判決違法情事顯與法律規定得為第三審上訴理由之違法情
形不相適合時，均應認其上訴為違背法律上之程式，予以駁回。
本件原判決撤銷第一審之科刑判決，改判論處上訴人甲○○販賣
第二級毒品罪三罪（均累犯，各處有期徒刑七年二月，應執行有
期徒刑十二年），已詳敘其認定所憑之證據及認定之理由；自形
式上觀察，原判決並無違背法令之情形。上訴人之上訴意旨略稱
：(一)證人許傳偉於警詢及偵查中雖均供稱向上訴人購買三次安非
他命，但警詢中供稱於民國九十五年五月及九十六年一月在台北
縣板橋市○○路夜市各購買一次，另於九十五年七月在台北縣中
和市秀朗橋旁購買一次，每次二公克，新台幣（下同）七千元等
語；於第一次偵查中先證稱係向綽號「阿狗」者購買，後改稱向
上訴人購買，三次均在九十六年一月，地點在台北縣板橋市○○
路夜市、永和市秀朗橋旁之全家便利商店附近，每次二公克，每
公克四千元等語；於第二次偵查中先證稱第一次係在板橋捷運站
附近購買，後改稱係在板橋市○○街，另一次係在板橋市○○路
夜市靠近樹林那邊等語；其前後供述不一，已有疑義。又許傳偉
於偵查中均未供述在中和市○○路七十一號全家便利商店附近購
買，而係於檢察官提示卷內之電子地圖後，始為此供述，顯見其
供述係受檢察官之誘導。另上訴人使用之行動電話早被監聽，如
上訴人與許傳偉有為毒品交易，何以警方未能監聽到毒品交易之
相關對話？又原判決依通聯紀錄認定上訴人於九十六年一月二十
日有以0000000000號行動電話與許傳偉為毒品交易，
但該次通聯時間僅十九秒，如何能完成毒品交易？且依通聯紀錄
顯示，上訴人所使用之另支0000000000號行動電話，
當時發話基地台之位置在新店市○○路，上訴人不可能在中和市
○○路全家便利商店附近與許傳偉為毒品交易，況縱認上訴人有
與許傳偉會面，但並不必然係為毒品之交易，原判決採證認事顯
有違法。(二)本件之通訊監察書中「監察對象」欄內僅記載綽號，
「監察事由」欄內僅記載「劉某不法案件」，且無代號對照表，
不能確認監察對象之真實身分，且監察事由僅記載：「不能或難
以其他方法蒐集或調查證據」，有違當時之通訊保障及監察法第
五條第一項第一款、第二項規定之應記載「監察對象、涉嫌觸犯
之法條」等事項，亦有違該法施行細則第九條規定之應記載「不
能以其他方法蒐集或調查證據之理由」，因此所取得之證據，應
無證據能力。(三)關於犯罪嫌疑人之指認部分，內政部警政署曾發
布「警察機關實施指認犯罪嫌疑人程序要領」，上開規定於「檢
察機關辦理刑事訴訟案件應行注意事項」中亦有適用。本件檢察
官於九十六年四月十六日以上訴人之口卡供許傳偉指認，且依該
日之偵查筆錄，許傳偉已證稱沒有向上訴人購買安非他命，係警
察以上訴人之照片要其指認等語，可見警詢及偵查中許傳偉之指
認均有違「警察機關實施指認犯罪嫌疑人程序要領」之規定，許
傳偉之指認違背法定程序，自無證據能力。(四)許傳偉於九十六年
二月九日為警採集尿液經檢驗有安非他命之反應，但此僅能證明
其於採尿前之九十六小時內有施用安非他命。原判決竟以之為認
定許傳偉有於九十六年一月十一日、同月二十日、同月二十二日
向上訴人購買安非他命之證據，其採證亦違證據法則等語。
惟查：原判決於理由以證人許傳偉於偵查中證稱向上訴人購買甲
基安非他命三次，均於九十六年一月購買，每次買二公克，每一
公克四千元，係以行動電話聯絡購買，地點由上訴人決定，板橋
市（指購買地點）是在捷運站附近，另在中和市○○路（指購買
地點）全家便利商店附近等語。又依卷內上訴人使用之0000
000000號、0000000000號、00000000
00號行動電話與許傳偉使用之0000000000號行動電
話之通聯紀錄及其發話基地台之位置所示，於九十六年一月十一
日二十三時十八分許，至翌（十二）日零時二十五分許，許傳偉
使用之上開行動電話與上訴人使用之0000000000號、
0000000000號行動電話，有多次通聯紀錄，最後二人
行動電話發話基地台之位置分別在「台北縣中和市○○段六三三
、六三七地號」、「台北縣中和市○○路七十一號全家便利商店
所在之十二樓樓頂」，即在上開全家便利商店附近；於九十六年
一月二十日十三時四十分許至十四時十六分許，許傳偉使用之上
開行動電話，與上訴人使用之0000000000號、000
0000000號行動電話有通聯紀錄，而最後二人行動電話發
話基地台之位置亦分別同上開所在，即上開全家便利商店附近；
於九十六年一月二十二日二十時十一分許至二十一時三分許，許
傳偉使用之上開行動電話與上訴人使用之上開三支行動電話均有
多次通聯紀錄，最後二人行動電話發話基地台之位置分別在「台
北縣板橋市○○路九號」、「台北縣板橋市○○路○段六十七號
九樓」，即在台北縣板橋市府中捷運站附近；且上訴人與許傳偉
於九十六年一月十一日十一時四十三分許之行動電話監聽譯文內
有：「一兩我（指上訴人）拿七萬多」、「Ｂ（指許傳偉）：老
大！現在好了嗎！」、「Ａ（指上訴人）：你現在過來拿喔！」
等語，再證人許傳偉為警查獲後所採集之尿液，經送驗呈現安非
他命陽性反應，足見許傳偉於偵查中之證述與事實相符；因認上
訴人有上開三次販賣第二級毒品甲基安非他命之犯行。原判決並
就上訴人辯稱許傳偉於偵查中就購買時間、地點、價格與其在警
詢之供述不同，且九十六年一月二十日十四時許，其使用之00
00000000號行動電話發話基地台之位置在新店市○○路
，其不可能在中和市與許傳偉為毒品交易，況如其有販賣毒品，
何以經長期監聽未能錄到交易毒品之對話等語；於理由說明證人
許傳偉於偵查中就購買安非他命之時間、地點、價格，與其在警
詢之供述雖有出入，然就向上訴人購買三次甲基安非他命之基本
事實，其證述相同，且其供述之購買時間、地點均與卷內通聯紀
錄相符，許傳偉偵查中之供述，自足採信。又於監聽期間雖僅錄
及一次上訴人與許傳偉為毒品交易之對話，但不能以此即認許傳
偉之其餘指證不實。另九十六年一月二十日十四時許，上訴人使
用之另支0000000000號行動電話發話基地台之位置雖
在新店市○○路，但不能排除係上訴人交予他人使用，尚不能以
此據為有利上訴人之認定。原判決上開理由之說明及指駁，經核
俱與卷內資料相符，原判決並無採證認事違背證據法則情事。復
按：（一）依卷內資料，證人許傳偉於偵查中先供稱交易地點在
台北縣永和市秀朗橋旁之全家便利商店附近，檢察官乃提示卷內
之通聯紀錄、行動電話發話基地台之位置及電子地圖等，訊問是
否係台北縣中和市○○路七十一號全家便利商店附近，許傳偉經
辨認後乃供稱「是」，依此，檢察官此部分之訊問係就交易毒品
之地點予以調查確認，難謂係誘導訊問。上訴意旨(一)無非係徒憑
己見，就原審採證認事之適法職權行使及原判決已說明之事項，
再為事實上之爭執，自非適法之上訴理由。（二）本件之通訊監
察書中「案由及涉嫌觸犯之法條」欄內係記載：「毒品危害防制
條例」，另「監察對象」欄係記載：「劉某等」，「監察理由欄
」係記載：「不能或難以其他方法蒐集或調查證據，有監察其相
關通訊之必要」，有通訊監察書可稽，且原判決於理由欄壹、二
亦詳為說明上開通訊監察書合於修正前通訊保障及監察法第五條
第一項第一款、第二項規定，其取得之證據應有證據能力之理由
，經核並無不合。（三）依卷內資料，本件警方係對於上訴人使
用之上開行動電話監聽結果，而查得上訴人涉嫌販賣毒品，許傳
偉有向上訴人購買毒品，乃依法搜索先查獲上訴人，再通知許傳
偉至警局接受訊問，檢察官亦傳詢其作證，而上訴人於警詢及偵
查中均坦承認識許傳偉，僅否認有販賣毒品予許傳偉，是檢察官
對許傳偉之詢問旨在調查其是否有向上訴人購買毒品，即調查上
訴人有無犯罪行為，並非因犯罪嫌疑人係何人不明而為調查，與
一般「指認」係在確認犯罪嫌疑人係何人者不同，自不能因檢察
官僅以上訴人之口卡片給予許傳偉指認，即認許傳偉於偵查中不
利上訴人之供述無證據能力。另原判決係以許傳偉之尿液檢驗通
知書作為間接證據資為補強其不利於上訴人證述之憑信性，此部
分之採證，亦與證據法則無違。上訴意旨(二)(三)(四)，或係就原審採
證認事之適法職權行使及原判決已說明之事項，再為事實上之爭
執，或係徒憑己見漫事指摘原判決違法；其他上訴意旨並未依據
卷內資料具體指摘原判決究係如何違背法令，俱非適法之上訴理
由。應認上訴人之上訴違背法律上之程式，予以駁回。
據上論結，應依刑事訴訟法第三百九十五條前段，判決如主文。
中    華    民    國  九十八  年    六    月  二十五  日
                      最高法院刑事第七庭
                          審判長法官  林  永  茂
                                法官  吳  昆  仁
                                法官  蘇  振  堂
                                法官  蕭  仰  歸
                                法官  林  立  華
      本件正本證明與原本無異
                                      書  記  官
中    華    民    國  九十八  年    七    月    二    日
                                                Ａ


司法院資訊處製作；財團法人民間司法改革基金會備份。
